臺灣高等法院高雄分院刑事判決
111年度上訴字第466號
上  訴  人  
即  被  告  董紹堂

                    籍設臺北市○○區○○○路○段00號(臺北市大安區戶政事務所)


選任辯護人  張耀聰律師（法扶律師）
上列上訴人因偽造文書等案件，不服臺灣高雄地方法院111年度
訴字第99號，中華民國111年4月11日第一審判決（起訴案號：臺
灣高雄地方檢察署110年度偵字第21380號），提起上訴，本院判
決如下：
    主  文
上訴駁回。
　　事實及理由
壹、程序事項：
　　刑事訴訟法第348條第3項規定：「上訴得明示僅就判決之刑
    、沒收或保安處分一部為之。」其立法理由指出：「為尊重
    當事人設定攻防之範圍，並減輕上訴審審理之負擔，容許上
    訴權人僅針對刑、沒收或保安處分一部提起上訴，其未表明
    上訴之認定犯罪事實部分，則不在第二審之審判範圍。如為
    數罪併罰之案件，亦得僅針對各罪之刑、沒收、保安處分或
    對併罰所定之應執行刑、沒收、保安處分，提起上訴，其效
    力不及於原審所認定之各犯罪事實，此部分犯罪事實不在上
    訴審審查範圍。」故依據前開規定，科刑事項已可不隨同其
    犯罪事實而單獨成為上訴之標的，且於上訴人明示僅就科刑
    事項上訴時，第二審法院即不再就原審法院所認定之犯罪事
    實為審查，而應以原審法院所認定之犯罪事實，作為論認原
    審量刑妥適與否的判斷基礎。本件上訴人即被告甲○○（下稱
    被告）於本院準備程序及審判程序中，已陳明其上訴範圍為
    ：就原判決所認定之各罪宣告刑及定應執行刑部分均上訴，
    犯罪事實及沒收不在上訴範圍等語（見本院卷第122頁、第1
    58頁），揆諸前述說明，本院僅就原審判決附表一、二所示
    各罪（共8罪）之宣告刑及定應執行刑妥適與否進行審理，
    至於原審判決其他部分，則非本院審查範圍，先此敘明。
貳、本案據以審查量刑妥適與否之原審所認定之犯罪事實、所犯
    罪名：
一、犯罪事實：
　　甲○○係乙○前夫收養之子，與乙○並無法律上親屬關係，然因
    甲○○不時找乙○索討生活費，因而知悉乙○之住處地址。於民
    國110年8月25日不詳時間，甲○○因缺錢花用，利用前往乙○
    住處即高雄市○○區○○街000號1樓打掃之機會，私自拿取乙○
    所有之匯豐（台灣）商業銀行股份有限公司（下稱匯豐銀行
    ）信用卡後（嗣後放回原處，無竊盜不法所有之意圖，不構
    成竊盜罪），意圖為自己不法之所有、利益，基於詐欺取財
    、詐欺得利、偽造私文書或準私文書後行使之犯意，分別於
    附表一編號1至3所示時間、地點，以各該編號所示方式，為
    各該編號所示之行為；復意圖為自己不法之所有，分別基於
    侵入住宅加重竊盜、踰越窗戶侵入住宅加重竊盜之犯意，為
    如附表二編號1至5所示之竊盜犯行（各次竊盜時間、地點、
    方式，及所得款項，分別詳附表二編號1至5所示），竊取乙
    ○之現金共5次，金額總計新臺幣（下同）31萬5000元得手。
二、所犯罪名：
　㈠被告就附表一編號1、2所為，均係犯刑法第216條、第210條
    、第220條第2項之行使偽造準私文書罪及同法第339條第2項
    之詐欺得利罪，皆應依想像競合犯之例，各從一重之行使偽
    造準私文書罪處斷。　　　　
　㈡被告就附表一編號3所為，係犯刑法第216條、第210條之行使
    偽造私文書罪及同法第339條第1項之詐欺取財罪，應依想像
    競合犯之例，從一重之行使偽造私文書罪處斷。
　㈢被告就附表二編號1至4所為，均係犯第321條第1項第1款之侵
    入住宅竊盜罪。
　㈣被告就附表二編號5所為，係犯刑法第321條第1項第1款、第2
    款之踰越窗戶侵入住宅竊盜罪。
參、被告上訴有無理由之論斷：
一、被告上訴意旨略以：原審未將對被告有利之匯豐銀行111年3
    月25日函文提示予被告辨認，並將之作為量刑之因子，核有
    違誤。另就附表二之犯行，被告犯罪手法類似，竊取之金額
    差距亦不大，然原判決論以不同刑度，甚且編號1至4差距達
    4個月，量刑衡之失衡且過重等語。
二、刑之加重事由：
　  被告前因㈠違反槍砲彈藥刀械管制條例案件，經臺灣花蓮地
    方法院以105年度訴字第361號判處有期徒刑1年8月確定；㈡
    詐欺案件，經臺灣臺北地方法院以106年度易字第249號判處
    有期徒刑6月確定；嗣㈠、㈡案件經臺灣臺北地方法院裁定應
    執行有期徒刑2年後，被告又因㈢群眾鬥毆罪，經臺灣臺北地
    方法院以103年度矚重訴字第3號等判決判處有期徒刑4月後
    ，檢察官及被告均提起上訴，臺灣高等法院以105年度原矚
    上訴字第1號等判決撤銷改判有期徒刑7月，復經雙方均提起
    上訴後，經最高法院以107年度台上字第1562號判決上訴駁
    回而確定。嗣㈠、㈡、㈢案件經臺灣高等法院以109年度聲字第
    2517號裁定應執行有期徒刑2年5月確定，於108年6月19日假
    釋出監，於110年3月20日縮刑期滿假釋未經撤銷視為執行完
    畢，有臺灣高等法院被告前案紀錄表在卷可參，其受有期徒
    刑執行完畢5年內故意再犯本件有期徒刑以上之各罪，均為
    累犯。本院審酌被告前開構成累犯之案件性質惡性非輕，然
    被告於前揭案件視為執行完畢後不到半年許，即再度犯下本
    案多次詐欺及加重竊盜等案件，足認被告對刑罰反應力薄弱
    ，於前案執行後，仍未能確實理解自身行為之不當；酌以司
    法院釋字第775號意旨，並考量被告於前開有期徒刑（視為
    ）執行完畢後仍漠視法律規定，顯未記取教訓，再度犯下本
    案8次犯行，足認其有特別惡性，且對刑罰反應力薄弱，復
    依其本件犯罪相關情節加以審酌，爰認縱依累犯規定加重最
    低本刑，尚不致於造成刑罰過苛，而有刑罰不相當之情形，
    故就被告本案所犯8罪，均依刑法第47條第1項規定加重其刑
    。
三、駁回上訴之理由：
　㈠按刑事審判旨在實現刑罰權之分配的正義，故法院對有罪被
    告之科刑，應符合罪刑相當之原則，使輕重得宜，罰當其罪
    ，以契合社會之法律感情，此所以刑法第57條明定科刑時應
    審酌一切情狀，尤應注意該條所列10款事項以為科刑輕重之
    標準，俾使法院就個案之量刑，能斟酌至當；而量刑輕重係
    屬事實審法院得依職權自由裁量之事項，苟已斟酌刑法第57
    條各款所列情狀而未逾越法定刑度，不得遽指為違法。又數
    罪併罰定應執行刑之裁量，應兼衡罪責相當及特別預防之刑
    罰目的，綜合考量行為人之人格及各罪間之關係，具體審酌
    各罪侵害法益之異同、對侵害法益之加重效應及時間、空間
    之密接程度，注意維持輕重罪間刑罰體系之平衡。除不得違
    反刑法第51條之外部界限外，尤應體察法律規範本旨，謹守
    法律內部性界限，以達刑罰經濟及恤刑之目的。查原判決審
    酌被告正值青年，不思以正當方式謀取財物，亦不顧告訴人
    乙○對其養育之恩，竟率爾盜刷告訴人之信用卡、復侵入告
    訴人住處並竊取現金，不僅侵害告訴人之財產權，亦危害告
    訴人之居住安寧，使告訴人之精神上、心理上陷於不安之狀
    態，且被告盜刷告訴人之信用卡並於信用卡簽帳單上偽簽告
    訴人之姓名，藉此詐取如附表一所示財產上不法利益或財物
    、暨行使偽造之準私文書或私文書，造成告訴人、電信公司
    、匯豐銀行、通訊行等受有損害，並破壞文書信用性及社會
    交易秩序，被告之犯罪動機、目的、手段均非可取，迄今亦
    未賠償告訴人分毫，告訴人並於原審致電法院表示希望被告
    不要再來騷擾告訴人、對被告已無信任感、就算被告提出和
    解方案，也不相信被告有能力償還等語，有原審辦理刑事案
    件電話紀錄查詢紀錄表在卷可稽（見原審卷第61頁），足認
    被告所為不僅造成告訴人財產法益損失，更嚴重損害告訴人
    對被告曾有之信賴與情誼，所為應予嚴懲；惟念其犯後坦承
    犯行，兼衡被告自陳之教育程度及家庭經濟狀況（見原審卷
    第149頁）、如臺灣高等法院被告前案紀錄表所示之前科素
    行（經論處累犯部分不予重複評價）等一切情狀，分別量處
    如附表一、二「原審主文」欄所示之刑，並就附表一各編號
    之宣告刑均諭知易科罰金之折算標準。另審酌被告所為各次
    犯行之罪質、時空密接程度、侵害法益之對象、次數、整體
    犯罪所得、對於社會之危害程度及應罰適當性，兼衡以刑法
    第51條數罪併罰定執行刑之立法所採之限制加重原則，就附
    表一、二所示犯行分別定應執行有期徒刑9月（附表一）、2
    年（附表二），並就附表一部分諭知同前數額之易科罰金折
    算標準。核之原判決已充分斟酌被告之各罪犯罪情節及其個
    人狀況，依刑法第57條各款事項而為量刑，所為量刑並無濫
    用裁量權、違反罪刑相當原則等違法或不當情形。
　㈡雖原審於審理期日，並未將匯豐銀行111年3月25日（111）台
    匯銀（總）字第36510號函文（見原審卷第171頁）提示予被
    告辨認，有原審111年3月21日審判程序筆錄可證（見原審卷
    第141至150頁），惟原判決並未以函文作為量刑因子之證據
    ，且觀之該函文記載，附表一所示之3筆交易款，因銀行將
    之列入爭議款項處理中，該款項調查仍在處理中，尚未結案
    ，故是否提示該證據，顯不影響被告之量刑。況且，經本院
    與匯豐銀行確認結果，該3筆爭議款業經銀行以消費款結案
    ，並向持卡人（即乙○）收取款項，有本院111年6月13日電
    話查詢紀錄單附卷可憑（見本院卷第113頁），可知縱將前
    開匯豐銀行函文一併列入考量，亦無從更為有利被告之認定
    ，自無從據之即認原判決之宣告刑及應執行刑有何過重之情
    事。
四、綜上，原審就被告之量刑所為審酌，難認有違法或不當。被
    告上訴指摘原審就科刑證據漏未提示，因而量刑過重，且就
    附表二所示各罪量刑有失衡之違誤，而有未當，經核均無理
    由，應予駁回。
據上論結，應依刑事訴訟法第368條，判決如主文。
本案經檢察官林永富提起公訴，檢察官李靜文到庭執行職務。
中　　華　　民　　國　　111 　年　　8 　　月　　2 　　日
                    刑事第三庭  審判長法  官  吳進寶
                                      法  官  陳億芳
                                      法  官  徐美麗
以上正本證明與原本無異。
附表一部分如不服本判決應於收受本判決後20日內向本院提出上
訴書狀，其未敘述上訴理由者，並得於提起上訴後20日內向本院
補提理由書狀（均須按他造當事人之人數附繕本）「切勿逕送上
級法院」。
附表二部分不得上訴。
中　　華　　民　　國　　111 　年　　8 　　月　　2 　　日
                                      書記官  吳宗霖
附錄本判決論罪科刑法條：
《中華民國刑法第210條》
偽造、變造私文書，足以生損害於公眾或他人者，處五年以下有
期徒刑。
《中華民國刑法第216條》
行使第二百一十條至第二百一十五條之文書者，依偽造、變造文
書或登載不實事項或使登載不實事項之規定處斷。
《中華民國刑法第220條》
在紙上或物品上之文字、符號、圖畫、照像，依習慣或特約，足
以為表示其用意之證明者，關於本章及本章以外各罪，以文書論
。
錄音、錄影或電磁紀錄，藉機器或電腦之處理所顯示之聲音、影
像或符號，足以為表示其用意之證明者，亦同。
《中華民國刑法第339條》
意圖為自己或第三人不法之所有，以詐術使人將本人或第三人之
物交付者，處五年以下有期徒刑、拘役或科或併科五十萬元以下
罰金。
以前項方法得財產上不法之利益或使第三人得之者，亦同。
前二項之未遂犯罰之。
《中華民國刑法第321條》
犯前條第一項、第二項之罪而有下列情形之一者，處六月以上五
年以下有期徒刑，得併科五十萬元以下罰金：
一、侵入住宅或有人居住之建築物、船艦或隱匿其內而犯之。
二、毀越門窗、牆垣或其他安全設備而犯之。
三、攜帶兇器而犯之。
四、結夥三人以上而犯之。
五、乘火災、水災或其他災害之際而犯之。
六、在車站、港埠、航空站或其他供水、陸、空公眾運輸之舟、
    車、航空機內而犯之。
前項之未遂犯罰之。
附表一：甲○○所為盜刷信用卡犯行一覽表（日期：民國；金額：
新臺幣）
編號 犯罪事實 原審主文  1 甲○○未經乙○之同意或授權，意圖為自己不法利益，基於詐欺得利及行使偽造準私文書之犯意，於110年8月25日21時46分許，使用其所有、未扣案之手機，上網至台灣之星網站消費，並於結帳時輸入乙○之匯豐銀行信用卡之卡號、有效期限及授權碼，偽造不實之線上刷卡消費電磁紀錄，並將該消費電磁紀錄經網路傳輸予台灣之星而行使之，以表示乙○同意使用匯豐銀行信用卡消費之意，使台灣之星陷於錯誤，而提供儲值服務3,000元至甲○○之台灣之星門號，甲○○因而獲得價值3000元之不法利益，足生損害於乙○、匯豐銀行、財團法人聯合信用卡處理中心及台灣之星對於交易與管理之正確性。 甲○○犯行使偽造準私文書罪，累犯，處有期徒刑參月，如易科罰金，以新臺幣壹仟元折算壹日。未扣案之犯罪所得新臺幣參仟元沒收，如全部或一部不能或不宜執行沒收時，追徵其價額。  2 甲○○未經乙○之同意或授權，意圖為自己不法所有，基於詐欺取財及行使偽造準私文書之犯意，於110年8月26日21時48分許，使用其所有、未扣案之手機，上網至PCHOME網站消費，並於結帳時輸入乙○之匯豐銀行信用卡之卡號、有效期限及授權碼，偽造不實之線上刷卡消費電磁紀錄，並將該消費電磁紀錄經網路傳輸予該PCHOME網站而行使之，以表示乙○同意使用匯豐銀行信用卡消費之意，使PCHOME網站陷於錯誤，同意提供價值1萬8688元之iPhone手機1支予甲○○，其因不法取得前開財物而獲益，足生損害於乙○、匯豐銀行、財團法人聯合信用卡處理中心及PCHOME網站對於交易與管理之正確性。 甲○○犯行使偽造準私文書罪，累犯，處有期徒刑伍月，如易科罰金，以新臺幣壹仟元折算壹日。未扣案之犯罪所得即iPhone手機壹支沒收，如全部或一部不能或不宜執行沒收時，追徵其價額。  3 甲○○未經乙○之同意或授權，意圖為自己不法所有，基於詐欺取財及行使偽造私文書之犯意，持乙○之匯豐銀行信用卡，於110年8月27日1時3分許，至高雄市○○區○○○路000號「橙通訊3C中華圓環店」信用卡特約商店刷卡消費，並在信用卡簽帳單上簽署「乙○」署名1枚，以表示確認其消費金額，而偽造足以表示持卡人對其所簽金額負擔付款義務之該簽帳單之私文書，再將該偽造之簽帳單交還該特約商店人員以行使之，致該特約商店人員陷於錯誤，誤認係乙○本人或其所授權之人持卡消費，而同意交付價值1萬8090元之iPhone手機1支（含螢幕保護貼）、充電頭1個及充電線1條予甲○○，其因不法取得前開財物而獲益，足以生損害於乙○、匯豐銀行、財團法人聯合信用卡處理中心及「橙通訊3C中華圓環店」信用卡特約商店對於信用卡交易管理之正確性。 甲○○犯行使偽造私文書罪，累犯，處有期徒刑伍月，如易科罰金，以新臺幣壹仟元折算壹日。未扣案之信用卡簽帳單上持卡人簽名欄位偽造之「乙○」署押壹枚沒收；未扣案之犯罪所得即iPhone手機壹支、充電頭壹個及充電線壹條均沒收，如全部或一部不能或不宜執行沒收時，追徵其價額。 
附表二：甲○○所為加重竊盜犯行一覽表（日期：民國；金額：新
臺幣）
編號 犯罪事實 原審主文  1 甲○○意圖為自己不法之所有，基於侵入住宅竊盜之犯意，於110年9月6日2、3時許，前往乙○位於高雄市○○區○○街000號1樓住處，自未上鎖之後門侵入前開住處後，徒手竊取乙○所有之現金10萬元。 甲○○犯侵入住宅竊盜罪，累犯，處有期徒刑壹年。未扣案犯罪所得新臺幣拾萬元沒收，於全部或一部不能沒收或不宜執行沒收時，追徵其價額。  2 甲○○意圖為自己不法之所有，基於侵入住宅竊盜之犯意，於110年9月8日不詳時間，前往乙○位於高雄市○○區○○街000號1樓住處，自未上鎖之後門侵入前開住處後，徒手竊取乙○所有之現金10萬元。 甲○○犯侵入住宅竊盜罪，累犯，處有期徒刑壹年。未扣案犯罪所得新臺幣拾萬元沒收，於全部或一部不能沒收或不宜執行沒收時，追徵其價額。  3 甲○○意圖為自己不法之所有，基於侵入住宅竊盜之犯意，於110年9月14日2、3時許，前往乙○位於高雄市○○區○○街000號1樓住處，自未上鎖之後門侵入前開住處後，徒手竊取乙○所有之現金7萬5,000元。 甲○○犯侵入住宅竊盜罪，累犯，處有期徒刑拾月。未扣案犯罪所得新臺幣柒萬伍仟元沒收，於全部或一部不能沒收或不宜執行沒收時，追徵其價額。  4 甲○○意圖為自己不法之所有，基於侵入住宅竊盜之犯意，於110年9月23日2、3時許，前往乙○位於高雄市○○區○○街000號1樓住處，自未上鎖之後門侵入前開住處後，徒手竊取乙○所有之現金1萬元。 甲○○犯侵入住宅竊盜罪，累犯，處有期徒刑捌月。未扣案犯罪所得新臺幣壹萬元沒收，於全部或一部不能沒收或不宜執行沒收時，追徵其價額。  5 甲○○意圖為自己不法之所有，基於侵入住宅及踰越窗戶竊盜之犯意，於110年9月25日4、5時許，前往乙○位於高雄市○○區○○街000號1樓住處，自窗戶侵入前開住處後，徒手竊取乙○所有之現金3萬元。 甲○○犯踰越窗戶侵入住宅竊盜罪，累犯，處有期徒刑玖月。未扣案犯罪所得新臺幣參萬元沒收，於全部或一部不能沒收或不宜執行沒收時，追徵其價額。